【裁判字號】    88,易,5157
【裁判日期】    890126
【裁判案由】    業務侵占
【裁判全文】
臺灣高雄地方法院刑事判決                        八十八年度易字第五一五七號
    公  訴  人  臺灣高雄地方法院檢察署檢察官
    被      告  乙○○
右列被告因業務侵占案件，經檢察官提起公訴（八十八年度偵字第二○六七三號），
本院判決如左：
    主  文
乙○○無罪。
    理  由
一、公訴意旨略以：被告乙○○係受僱於立興大理石股份有限公司（以下簡稱立興公
    司）之業務員，竟意圖為自己不法之所有，於民國八十八年八月三日，向該公司
    客戶劉世強收取工取款新台幣（下同）八萬六千元後，變易持有為所有，予以侵
    占入己，因認被告涉犯刑法第三百三十六條第二項之業務侵占罪嫌。
二、按犯罪事實應依證據認定之，無證據不得推定其犯罪事實，刑事訴訟法第一百五
    十四條定有明文，且按犯罪事實之認定，應憑真實之證據，倘證據是否真實尚欠
    明顯，自難以擬制推測之方法，為其判斷之基礎，此有最高法院五十三年台上字
    第六五六號判例可循；又按刑法第三百三十五條第一項之侵占罪，以意圖為自己
    或第三人不法之所有，變易持有為所有，而擅自處分自己持有他人之所有物為構
    成要件，訊據被告乙○○固不諱言有於民國八十八年八月三日，受告訴人立興公
    司代表人曾明仁委託，向案外人劉世強收取工程款八萬六千元之事實，惟堅決否
    認有業務侵占之犯行，並辯稱：伊與告訴代表人曾明仁係多年好友，且在工作上
    僅係擔任立興公司與他人從事工程承攬之仲介商，並非該公司聘僱之職員，本次
    糾紛係告訴人之代表人曾明仁委託伊，代向案外人劉世強收取工程款，伊於八十
    八年八月三日收取八萬六千元後，因臨時有事要趕往台北工作，本來預定很快就
    可以回來，所以才未立刻以電話向告訴代表人曾明仁陳報，惟於八十八年八月十
    二日打電話回家報平安時，家人告知告訴代表人曾明仁寄發存證信函催討借款，
    伊乃立即打電話向立興公司陳報伊人在台北，期間有必要時要先挪用上開收取之
    款額，當時係告訴代表人曾明仁之妻甲○○接聽電話，不知甲○○是否有向告訴
    代表人告知上情，過去代收工程款雖亦有遲繳等節，但最後均有歸還等語。而本
    件公訴人認被告等涉有刑法第三百三十六條第二項之侵占罪嫌，無非係以告訴人
    立興公司之代表人曾明仁之指訴及被告於偵查時自白曾挪用該代收之工程款及合
    約書、收據及存證信函各一份為其論罪之主要依據。經查：
（一）被告與告訴人代表人曾明仁係多年好友，且在工作上僅係擔任立興公司與他人
      從事工程承攬之仲介商，並非該公司聘僱之職員，而本次糾紛係被告受告訴人
      之代表人曾明仁委託，代向案外人劉世強收取工程款之事實，業據被告及告訴
      代表人曾明仁於本院審理同陳在卷，並有工程承攬合約書及收據影本各一份在
      卷可稽，顯見被告與告訴人立興公司仲介業務上，並無必須代收工程款一節，
      合先敘明。
（二）告訴人代表人曾明仁雖曾因被告未將上開工程款歸還，且又無法與被告取得聯
      絡，不得己乃於同年八月九日寄發存證信函予被告，有存證信函影本一份附卷
      可憑，惟被告於同年八月十二日打電話回家報平安獲知此事後，立即向證人即
      告訴人之代表人甲○○陳報因有急事須暫借上開工程款之事實，亦據證人甲○
      ○於本院審理時結證證述上情無訛外，並另證稱：其因認被告只是要暫借款額
      時日，過幾日就會歸還，所以並未將被告來電一事告知曾明仁等語，且告訴代
      表人曾明仁於本院審理時亦陳稱：其因被告代為收取工程款後，一直無法取得
      聯絡，而其妻子甲○○僅係偶而至公司走動，在其提出告訴之前，因邱美惠並
      未告知被告曾來電等情，事後經詢問互核後確有此事，過去被告亦曾發生代收
      貨款或工程款後遲延繳付，但最後均有歸還等語。設若被告是時確有不法所有
      之侵占意圖，論理應於侵占上開款額後，對於告訴代表人之催索，完全置之不
      理，又何須再費周章，以電話向證人甲○○回覆上情，顯見被告是時應無侵占
      意圖至明，被告於收取款額後既有事北上，竟未立即與告訴人聯絡一節，充其
      量亦僅足確認民事債務處理程序容有不當或失慮之處，尚難僅遽此即謂被告有
      侵占意圖，再參以被告與告訴代表人雙方於偵、審中了解上情後，咸認係屬誤
      會，而由告訴代表人曾明仁與被告達成和解，並表明不再追究，有和解書一份
      在卷可資，益徵本件純係被告本於過去與告訴代表人間，雙方信賴關係，恣意
      疏忽之民事債務糾葛，與侵占罪之構成要件尚屬有別。此外，本院復查無其他
      積極證據足資審認被告有公訴人所指之業務侵占犯行，犯罪既不能證明，揆諸
      首開說明，依法本院自應為被告無罪之諭知。
據上論斷，應依刑事訴訟法第三百零一條第一項，判決如主文。
中    華    民    國    八十九    年      一      月      二十六        日
                                  臺灣高雄地方法院刑事第一庭
                                      法  官    邱基峻
右正本證明與原本無異。
如不服本判決，應於判決送達後十日內，向本院提出上訴狀。
                                      書記官    王美玲
中    華    民    國    八十九    年      一      月        二十七    日


司法院資訊處製作；財團法人民間司法改革基金會備份。
